【裁判字號】    99,簡上,28
【裁判日期】    990414
【裁判案由】    詐欺
【裁判全文】
臺灣臺南地方法院刑事判決              99年度簡上字第28號
上  訴  人  臺灣臺南地方法院檢察署檢察官
被      告  丁○○
上列上訴人因被告詐欺案件，不服本院98年度簡字第3022號中華
民國98年12月17日第一審判決（聲請簡易判決處刑書案號：98年
度營偵字第1505號），提起上訴，並移送併辦（臺灣臺南地方法
院檢察署檢察官99年度偵字第2019號），本院管轄之第二審合議
庭判決如下：
    主  文
原判決撤銷。
丁○○幫助意圖為自己不法之所有，以詐術使人將本人之物交付
，處有期徒刑陸月，如易科罰金，以新台幣壹仟元折算壹日。
    事  實
一、丁○○於民國96年間，基於幫助他人財產犯罪之不確定故意
    ，提供自己帳戶予詐騙集團使用，而犯幫助詐欺取財罪，經
    本院以97年度簡字第3356號刑事簡易判決判處有期徒刑3月
    確定（不構成累犯）。
二、丁○○明知任何人均可自行申請行動電話門號使用，無需費
    事購買他人行動電話門號，而一般人願意支付額外代價，刻
    意使用他人名義之手機，即有可能係為供作詐欺行騙後存放
    贓款之用，並可藉此掩飾身分，避免遭警查緝，竟仍基於縱
    若有人以其帳戶遂行詐欺取財犯行，亦不違反其幫助詐欺犯
    意，於98年5月15日，在臺北縣三重市之威寶電信門市門口
    ，將其所申辦之威寶電信門號0000000000號行動電話之SIM
    卡，以新臺幣（下同）300元之代價，交付予真實姓名、年
    籍不詳、自稱姓吳之成年男子，該男子及其所屬集團成員即
    共同基於意圖為自己不法所有之犯意，為下述詐欺犯行：
  （一）詐欺集團成員於98年5月某日在雅虎奇摩拍賣網站上，
        刊登拍賣佳麗寶化粧品之不實訊息及登載上開門號以為
        連絡之用，適甲○○上網瀏覽見該訊息，陷於錯誤，以
        為確係有麗寶化粧品出售，乃參與競標並得標後，委由
        其母乙○○於98年5月21日在臺南縣後壁鄉之中華郵政
        自動櫃員機轉帳6,000元至徐瑋國所申辦之遠東國際商
        業銀行帳號000-00000000000000號帳戶內（徐瑋國涉犯
        幫助詐欺部分，另由檢察官偵查辦理），嗣甲○○始終
        未收到上開商品，始悉受騙。
  （二）詐欺集團成員於98年5月間在露天拍賣網站上，刊登拍
        賣SHARP牌手機之不實訊息及登載前述丁○○申辦之手
        機門號以為聯絡之用，適有丙○○上網瀏覽見該訊息後
        ，誤以為確有上揭手機拍賣，因而陷於錯誤下標購買，
        並依指示於98年5月20日，在臺南縣新市鄉之中華郵政
        自動櫃員機轉帳9,000元至徐瑋國上開帳戶內，嗣因丙○○始終未收到上開商品，始悉受騙。
  （三）嗣經甲○○、丙○○報警處理而次第查悉上情。
三、案經臺南縣警察局新營分局報請臺灣臺南地方法院檢察署檢
    察官偵查終結，聲請簡易判決處刑，及臺南市警察局第一分
    局報請臺灣臺南地方法院檢察署檢察官偵查後移請併案審理
    。
    理  由
一、按被告合法傳喚，無正當之理由不到庭者，得不待其陳述，
    逕行判決，刑事訴訟法第371條定有明文。查被告丁○○經
    合法傳喚，無正當理由不到庭等情，有本院送達證書2紙、
    報到單1紙（見本院簡上卷第24頁至第26頁）在卷可稽，爰
    不待其陳述，逕行判決。
二、被告丁○○於偵訊時固供承於犯罪事實欄所載時、地將其於
    98年5月15日在臺北縣三重市之威寶電信門市申辦之威寶電
    信行動電話門號0000 000000號之SIM卡，以300元之代價，
    交付予真實姓名、年籍不詳、自稱姓吳之成年男子等情，惟
    矢口否認有何幫助詐欺之犯行，辯稱：該吳姓男子跟伊是朋
    友，當初要辦門號時，他說不會有任何問題云云。
三、經查，門號0000000000號行動電話係被告丁○○於98年5月
    15日在臺北縣三重市之威寶電信門市申辦，有威寶電信行動
    電話預付卡申請書1份在卷可稽（98年度核交字第4124號卷
    【以下簡稱偵Ａ卷】第14頁至第15頁）；又上開門號為詐欺
    集團利用以向甲○○、丙○○詐騙，使渠等誤以為經由網路
    標買得化粧品及手機而匯款等事實，亦經證人乙○○即被害
    人甲○○之母於警詢（臺南縣警察局新營分局南縣營警偵字
    第0980009099號卷【下稱警Ａ卷】第1頁至第5頁）及證人即
    被害人丙○○於警詢及偵訊（臺南縣警察局新化分局南縣化
    警偵字第0980006842號卷【下稱警Ｂ卷】第1頁至第2頁、臺
    灣臺南地方法院檢察署98年度核交字第4727號卷【下稱偵Ｂ
    卷】第12頁至第13頁）證述明確，並有通聯調閱查詢單（警
    Ａ卷第31頁至第38頁）、雅虎奇摩拍賣網頁（偵Ａ卷第60頁
    至第62頁）、證人乙○○匯款交易明細表（警Ａ卷第18頁）
    、遠東國際商業銀行帳號000-000000 00000000號帳戶往來
    明細（警Ａ卷第26頁）、受理詐騙帳戶通報警示簡便格式表
    【乙○○】（警Ａ卷第42頁）、被害人郵局存摺之交易明細
    影本（見警Ｂ卷第9頁）、通聯調閱查詢單（見警Ｂ卷第10
    頁至第16頁）在卷可佐，是門號0000000000手機係被告申請
    設立後，交付予不詳姓名成年吳姓男子，供該男子或其所屬
    詐欺集團持以遂行詐欺取財犯行之工具，已甚明確。
四、被告雖以前詞置辯，然查：
  （一）被告於偵訊時已自承其與向其收購手機之吳姓成年男子
        係在台北火車站認識，辦完手機後就未再聯絡，且其於
        申辦手機時，並未詢問被告申辦手機之用途，又其於交
        付上開手機ＳＩＭ卡時即知悉該吳姓男子欲將手機出售
        予他人使用（偵Ａ卷第44頁），顯見，被告於交付手機
        時已知悉該手機並非該吳姓男子自己使用，且可能轉售
        予任何不詳姓名之人使用。
  （二）依一般社會通念，申請行動電話門號並無任何特殊之限
        制，一般民眾皆可以隨時向數家電話公司申請，苟不以
        自己名義申請門號，反要求他人提供行動電話門號供己
        使用，衡情應對於該門號是否合法使用一節有合理之懷
        疑，且近年來詐騙集團使用人頭電話遂行詐騙之事層出
        不窮，迭經新聞媒體再三披露，並經政府機關廣為宣導
        ，是避免所申辦之行動電話門號被不法份子利用為詐財
        工具，應係一般生活認知所易於體察之常識。況被告曾
        因交付其中國信託商業銀行帳戶予詐欺集團使用，經本
        院以97年度簡字第3356號判處有期徒刑3月，於98年1月
        19日確定，有該判決書及被告前案紀錄表各1份存卷可
        參，是被告對詐騙集團利用他人帳戶、行動電話等工具
        行騙以逃避警方追緝之手法應知之甚詳。
  （三）綜上，被告對於其將所申請之前述手機ＳＩＭ卡，交付
        予不詳姓名之人使用，誠有幫助從事詐欺取財犯行之人
        利用該門號作為實施犯罪之可能，仍將之交付予年籍姓
        名均不詳之吳姓成年男子，以致自己完全無法了解、控
        制其門號之使用方法及流向，故被告應具有縱他人利用
        該門號實施詐欺取財犯罪之用，亦不違背其本意之幫助
        犯意甚明。
  （四）綜上所述，被告前開辯解洵無可採，其幫助詐欺取財之
        犯罪事證已臻明確，犯行堪以認定，應依法論科。
五、核被告丁○○所為，係犯刑法第30條第1項、第339條第1項
    之幫助詐欺取財既遂罪。又其幫助他人犯詐欺取財罪，為從
    犯，依刑法第30條第2項之規定減輕其刑。又被告以一次提
    供帳戶之行為，幫助詐欺集團分別詐騙甲○○、丙○○2人
    ，致渠等陷於錯誤，因而交付財物，為想像競合犯，僅論以
    一幫助詐欺取財罪，並依刑法第30條第2項之規定，按正犯
    之刑減輕之。原審以被告罪證明確，逕以簡易判決處被告有
    期徒刑6月，並諭知易科罰金之折算標準，固非無見。惟原
    審未及審酌併辦之詐騙集團使用被告同一行動電話門號向被
    害人丙○○詐欺取財部分，而該移送併辦部分與起訴部分有
    裁判上一罪之關係，上訴人以此為由提起上訴，即有理由，
    原判決無可維持，應由本院撤銷改判，依法自為判決。
六、爰審酌被告丁○○任意提供行動電話門號，致取得該門號之
    人利用此門號，得以順利向被害人詐取財物，使犯罪難以查
    緝，等同助長犯罪，對於社會治安及財產權之危害不輕，且
    被告曾因交付其中國信託商業銀行帳戶，經本院以幫助詐欺
    罪判處有期徒刑3月，有前述被告前案紀錄表在卷足稽等一
    切情狀，量處如主文第2項所示之刑，並諭知易科罰金之折
    算標準。
七、按被告合法傳喚，無正當之理由不到庭者，得不待其陳述，
    逕行判決，刑事訴訟法第371條定有明文。查被告丁○○經
    合法傳喚，無正當理由不到庭等情，有本院送達證書2紙、
    報到單1紙（見本院簡上卷第24頁至第26頁）在卷可稽，爰
    不待其陳述，逕行判決。
據上論斷，應依刑事訴訟法第455條之1第1項、第3項、第371條
、第369條第1項前段、第364條、第299條第1項前段，刑法第339
條第1項、第30條第1項、第2項、第41條第1項前段，刑法施行法
第1條之1第1項、第2項前段，判決如主文。
本案經檢察官吳坤城到庭執行職務。
中    華    民    國    99    年    4     月    14    日
                  刑事第二十二庭  審判長法  官  卓穎毓
                                        法  官  周宛瑩
                                        法  官  莊玉熙
以上正本證明與原本無異。
不得上訴。
                                        書記官  余富誠
中    華    民    國    99    年    4     月    14    日

司法院資訊處製作；財團法人民間司法改革基金會備份。
